# 合作协议是否包含租赁以及如果包含租赁是否被认定为存在实质固定付款额

提问人：EllaLang 时间：2022-11-09 17:41:33
陈版主您好，请教问题如下：
政府的平台公司F公司从当地村民成立的X公司趸租过来一个杂货市场D进行更新改造，租赁期 10 年。欲将杂货市场D更新改造为高端园区，吸引高新技术企业入驻，提升城市形象，带动周边产业发展。
Z公司和政府的平台公司F公司共同出资成立了N公司（Z公司持股60%，F公司持股40%）。F公司与N公司签订更新改造及委托运营协议，由N公司作为更新改造项目的立项主体，承担更新改造支出和项目后期的招商运营。
N公司前期更新改造投入及日常招商运营支出通过后期运营的租金及物业收入收回后（改造 2 年左右，测算回本 4 年左右），之后的租金流入在扣除日常运营支出后，N公司仅留存租金流入的6%作为运营管理收入，剩余全额支付给F公司，同时承诺 10 年期间支付给F公司的金额总计不低于 3 亿。
租金流入优先覆盖N公司的更新改造投入，日常运营支出，有剩余资金才开始支付给F公司，支付F公司总金额不足 3 亿元时，在第 10 年时一次性差额补足。
以上合作模式中，对于N公司核算，有几个问题想请教陈版主：
1.N公司前期改造和后期运营作为 1 个履约义务还是 2 个履约义务的问题，我理解是作为 1 个履约义务，后期运营与前期改造高度关联，并作为一个组合服务提供给F公司，因此，前期改造完成后，不确认相应收入成本，而是形成长期待摊费用，后期摊销计入成本，收回的租金物业作为收入；
2.对N公司来说，该合作协议中是否包含租赁的问题，我理解的是，N公司在收回改造及运营成本后，仅留存6%租金收入，N公司不符合“有权获得因使用已识别资产所产生的几乎全部经济利益”，虽然准则中提到“如果合同规定客戶应向资产供应方或另一方支付因使用资产所产生的部分现金流量作为对价,该现金流量仍应视为客户因使用资产而获得的经济利益的一部分”，也即“后期N公司支付给F公司的94%租金，仍视为N公司使用资产而获得经济利益的一部分”，但是在分配比例如此悬殊的情况下，准则这一条是否还能适用，N公司是否更符合代理人的角色，从而认定N公司“无权获得因使用已识别资产所产生的几乎全部经济利益”，因此合作协议不包含租赁，在每年实际支付F公司时确认相应的成本，而不确认使用权资产；
3.对N公司来说，如果第二条不包含租赁的解释不通过，那么在初始确认使用权资产时，在第 10 年之前，支付F公司的金额属于可变租赁付款额，是不是无须确认使用权资产？
但由于 10 年累计有一个 3 亿元的最低租赁付款额，有没有可能会被认定为属于”实质固定付款额”中的第三种“承租人有多套可行的付款额方案，但必须选择其中一套。在此情况下，承租人应采用总折现金额最低的一套作为租赁付款额。”，总折现金额最低的一套也就是第十年一次性支付 3 亿元的方式，也就是初始时按照第十年支付 3 亿元的方式折现计入使用权资产？
我个人理解，准则中对于不确定的与经营挂钩的部分无须在初始时计入使用权资产进行摊销，N公司每年实际支付给F公司的金额的方案跟后续经营情况密切相关，付款额方案是没有办法进行枚举的，也无须在初始时就选定其中的一套，不应被认定为“实质固定付款额”
但是，如果不在初始确认时将 3 亿元计入，后续也可能会出现，已经经营到第 9 年了， 3 亿元还绝大部分未支付，最后 1 年一次性确认巨额成本，或者说前几年成本计入严重不足的情况，没想明白应该怎么理解这个问题。
以上问题，跪求指导。感谢陈版主的宝贵时间，万分感激，陈版主保重身体，这么长的描述辛苦您啦。

回答人：chenyiwei
1 、一般理解更新改造和受托运营是两项履约义务，两者之间并无高度关联性。理论上也可以分别由两个主体提供。
2 、N的交易不包含租赁，其更多地是向F公司提供园区的更新改造和运维服务。其更新改造投资优先回收，且后续仅按收入的6%留存管理费收入等，均说明其所承担和享有的风险和报酬特征不同于作为主要责任人的F，不符合租赁准则所指的“有权获得因使用已识别资产所产生的几乎全部经济利益”。（这里的“几乎全部”不仅仅是就经济利益的量级而言，还要考虑其可变性的程度）。
3 、因为 2 已说明不包含租赁，所以问题 3 不存在。

提问人：EllaLang 时间：2022-11-11 10:07:54
1.那也就是改造完工后，可以结转收入成本，挂长期应收款，或者按照改造进度确认收入成本，挂合同资产。
2.如果“N公司承诺 10 年期间支付给F公司的金额总计不低于 3 亿元”这一条款金额，是按照目前一般市场经营业绩条件下，收回改造成本及运维成本，扣除6%租金后，测算出来的所能给到的全部金额，也就是如果后续市场经营惨淡，N公司可能面临需要自掏腰包去补足F公司。 那后续真的发生差额补足时，其实相当于是前期改造收入、运维收入确认多了，市场经济条件发生了变化，直接冲减当期收入，或者在还没到第十年，但是市场经济条件已经可以合理预计后期需要发生差额补足的时候，就应当在当期冲减收入，是这么理解么？

回答人：chenyiwei
1 、是。 2 、更多地是通过资产减值方式体现损失，而不是前期已确认收入冲回。